臺灣板橋地方法院刑事判決　　　　　　　96年度訴字第3669號
公　訴　人　臺灣板橋地方法院檢察署檢察官
被　　　告　甲○○
上列被告因違反毒品危害防制條例案件，經檢察官提起公訴（96
年度毒偵字第7351號），被告於準備程序中為有罪之陳述，經本
院合議庭裁定由受命法官進行簡式審判程序獨任審理，本院判決
如下：
    主  文
甲○○施用第一級毒品，累犯，處有期徒刑柒月。
    事  實
一、甲○○前於民國89年間，因施用毒品案件，經臺灣高雄地方
    法院以89年毒聲字第8523號裁定送觀察、勒戒後，認有繼續
    施用毒品之傾向，再經該院以89年毒聲字第9253號裁定令入
    戒治處所施以強制戒治，嗣因停止戒治付保護管束，並於90
    年12月19日強制戒治期滿，未經撤銷，而由臺灣高雄地方法
    院檢察署檢察官於90年12月19日以90年度戒毒偵字第1359號
    不起訴處分確定。又於93年間，因施用毒品案件，經本院以
    93年度簡字第1719號判處有期徒刑3 月確定，該罪經接續執
    行（接續其前於82年間，因違反肅清煙毒條例、麻醉藥品管
    理條例案件，經法院分別判處有期徒刑6 年10月、6 月，定
    應執行刑4 年確定，嗣經假釋，再因犯罪而撤銷該假釋，入
    監執行有期徒刑1 年7 月7 日），而於94年9 月28日縮刑期
    滿執行完畢出監。詎其仍不知悔改，於前揭強制戒治執行完
    畢釋放後5 年內，竟基於施用第一級毒品海洛因之犯意，於
    96 年6月19日，在臺北縣樹林市○○街45號5 樓住處，以將
    海洛因摻入香煙之方式，施用第一級毒品海洛因1 次。嗣於
    96 年6月20日下午3 時30分許，為警在臺北縣樹林市○○街
    ○ 段57巷8 號2 樓查獲，經警採集尿液送請鑑驗，始查知上
    情。
二、案經臺北縣政府警察局樹林分局移送臺灣板橋地方法院檢察
    署檢察官偵查起訴。
    理  由
一、按除被告所犯為死刑、無期徒刑、最輕本刑為3 年以上有期
    徒刑之罪或高等法院管轄第一審案件者外，於第一次審判期
    日前之準備程序進行中，被告先就被訴事實為有罪之陳述時
    ，審判長得告知被告簡式審判程序之旨，並聽取當事人、代
    理人、辯護人及輔佐人之意見後，裁定進行簡式審判程序，
    刑事訴訟法第273 條之1 第1 項定有明文。經核本件被告甲
    ○○所犯係死刑、無期徒刑、最輕本刑為3 年以上有期徒刑
    以外之罪，其於準備程序中就被訴事實為有罪之陳述，經法
    官告知簡式審判程序之旨，並聽取公訴人及被告之意見後，
    本院合議庭認宜進行簡式審判程序，爰依首揭規定合議裁定
    由受命法官獨任進行簡式審判程序，合先敘明。
二、上揭事實，業據被告甲○○坦承不諱（見本院卷第32頁），
    且其於上揭時地為警查獲時所採取之尿液，經送請台灣檢驗
    科技股份有限公司檢驗結果，鴉片呈陽性反應，有該公司96
    年7 月4 日報告編號CH/2007/60953 號濫用藥物尿液檢驗報
    告1 紙附卷可稽，足徵被告前開自白與事實相符，應堪採信
    。按毒品危害防制條例係於92年7 月9 日修正公布，自93年
    1 月9 日起施行。修正後第20條規定：「犯第10條之罪者，
    檢察官應聲請法院裁定，或少年法院（地方法院少年法庭）
    應先裁定，令被告或少年入勒戒處所觀察、勒戒，其期間不
    得逾二月。觀察、勒戒後，檢察官或少年法院（地方法院少
    年法庭）依據勒戒處所之陳報，認受觀察、勒戒人無繼續施
    用毒品傾向者，應即釋放，並為不起訴之處分或不付審理之
    裁定；認受觀察、勒戒人有繼續施用毒品傾向者，檢察官應
    聲請法院裁定或由少年法院（地方法院少年法庭）裁定令入
    戒治處所強制戒治，其期間為六個月以上，至無繼續強制戒
    治之必要為止。但最長不得逾一年。」「依前項規定為觀察
    、勒戒或強制戒治執行完畢釋放後，五年後再犯第10條之罪
    者，適用本條前2 項之規定。」第23條規定：「依第20 條
    第2 項強制戒治期滿，應即釋放，由檢察官為不起訴之處分
    或少年法院（地方法院少年法庭）為不付審理之裁定。」「
    觀察、勒戒或強制戒治執行完畢釋放後，五年內再犯第10條
    之罪者，檢察官或少年法院（地方法院少年法庭）應依法追
    訴或裁定交付審理。」第20條修正理由為：「二…爰修正簡
    化施用毒品犯之刑事處遇程序，僅區分為初犯、五年內再犯
    ；初犯，經觀察、勒戒或強制戒治，應為不起訴處分或不付
    審理之裁定；觀察、勒戒或強制戒治執行完畢釋放後五年內
    再犯，即依法追訴或裁定交付審理。故於第1 項增列『初』
    犯，以資與再犯區別，凡依本條例規定觀察、勒戒、強制戒
    治完畢釋放，或為不起訴之處分，或為不付審理之裁定、免
    刑之判決、不付保護處分之裁定等裁判後，再犯施用毒品罪
    者，均屬再犯。……五第3 項修正理由如下：(一)現行條文規
    定再犯之界定時點為第一次犯後經不起訴之處分或不付審理
    之裁定，如受觀察、勒戒人或受強制戒治人於出所後、不起
    訴處分或不付審理裁定前旋即再次施用毒品，若非屬再犯，
    顯不合理，且現行法律適用上引發諸多爭議，爰將再犯之界
    定時點修正為觀察、勒戒或強制戒治執行完畢釋放，以杜紛
    爭。(二)觀察、勒戒或強制戒治後五年後再犯者，顯見前所實
    施之觀察、勒戒或強制戒治已足以遮斷其施用毒品之癮，為
    期自新及協助其斷除毒癮，對此五年後再犯者，爰明定仍適
    用初犯之規定，先經觀察、勒戒、強制戒治之程序。(三)現行
    條文所定三犯以上之情形，因修正草案僅區分為初犯、五年
    後再犯，自應依修正條文第23條第2 項規定處理，本項三犯
    以上部分應予刪除。」第23條修正理由為：「……四觀察、
    勒戒或強制戒治執行完畢釋放後五年內再犯者，檢察官應依
    法追訴或少年法院應裁定交付審理之立法理由：(一)受觀察、
    勒戒人或受強制戒治執行完畢釋放後五年內再犯者，其再犯
    率甚高，原據以實施之觀察、勒戒及強制戒治既已無法收取
    其實效，爰施以刑事處遇……。」依上揭立法理由觀之，修
    正毒品危害防制條例就施用毒品者，祇於「初犯」及「五年
    後再犯」二種情形，有其追訴條件之限制，即須於初犯經觀
    察、勒戒或強制戒治釋放後，五年內均無施用毒品之行為，
    始能認其前所實施之觀察、勒戒或強制戒治已足遮斷毒癮，
    而得於五年後再犯時，再予適用初犯之規定，重行觀察、勒
    戒等程序。倘五年內已經再犯，被依法追訴處罰，縱其第3
    次（或第3 次以上）施用毒品之時間在初犯釋放五年以後，
    即與「五年後再犯」之情形有別，且因已於「五年內再犯」
    ，顯見其再犯率甚高，原實施觀察、勒戒或強制戒治，已無
    法收其實效，而無五年戒斷期之存在，自無再經觀察、勒戒
    及強制戒治之必要，應得逕行追訴處罰。亦即五年期間之計
    算，係指相鄰之前後二次施用毒品時間之間隔而言，非可飛
    躍自初次起算其五年期間（最高法院95年臺非字第59號、第
    65號判決同此見解）。本件被告曾於89年間，因施用毒品案
    件，經臺灣高雄地方法院以89年毒聲字第8523號裁定送觀察
    、勒戒後，認有繼續施用毒品之傾向，再經該院以89年毒聲
    字第9253號裁定令入戒治處所施以強制戒治，嗣因停止戒治
    付保護管束，並於90 年12 月19日強制戒治期滿，未經撤銷
    ，而由臺灣高雄地方法院檢察署檢察官於90年12月19日以90
    年度戒毒偵字第1359號不起訴處分確定。該強制戒治期滿迄
    本件犯罪時間雖已逾五年，惟被告於前揭強制戒治執行完畢
    釋放後五年內，即於93年間，因施用毒品案件，經本院以93
    年度簡字第1719號判處有期徒刑3 月確定，該罪經接續執行
    （接續其前於82年間，因違反肅清煙毒條例、麻醉藥品管理
    條例案件，經法院分別判處有期徒刑6 年10月、6 月，定應
    執行刑4 年確定，嗣經假釋，再因犯罪而撤銷該假釋，入監
    執行有期徒刑1 年7 月7 日），而於94年9 月28日縮刑期滿
    執行完畢出監，有臺灣高等法院被告前案紀錄表1 件附卷可
    憑，是被告於上開徒刑執行未滿五年即再犯本件犯行，揆諸
    前揭說明，仍應認被告係於強制戒治期滿後五年以內再施用
    第一級毒品海洛因。本件事證明確，被告上開犯行洵堪認定
    。
三、查海洛因係毒品危害防制條例第2 條第2 項所稱之第一級毒
    品，不得持有、施用，被告竟持之以施用，核其所為，係犯
    毒品危害防制條例第10條第1 項之施用第一級毒品罪。被告
    持有海洛因後，進而施用，其持有海洛因行為應被其施用之
    行為所吸收，不另論罪。再被告曾於93年間，因施用毒品案
    件，經本院以93年度簡字第1719號判處有期徒刑3 月確定，
    該罪經接續執行（接續其前於82 年 間，因違反肅清煙毒條
    例、麻醉藥品管理條例案件，經法院分別判處有期徒刑6 年
    10月、6 月，定應執行刑4 年確定，嗣經假釋，再因犯罪而
    撤銷該假釋，入監執行有期徒刑1 年7 月7 日），而於94年
    9 月28日縮刑期滿執行完畢，此有臺灣高等法院被告前案紀
    錄表1 件可按，其於有期徒刑執行完畢後5 年內，故意再犯
    本件有期徒刑以上之罪，為累犯，應加重其刑。爰審酌被告
    有施用毒品犯罪前科，已如前述，素行非佳，而其經強制戒
    治後仍再犯相同罪行，顯見意志不堅，惟念其犯罪係戕害自
    身，尚未害及他人，所犯情節非重，及犯罪後承認犯行，態
    度良好等一切情狀，量處如主文所示之刑。
據上論斷，應依刑事訴訟法第273 條之1 第1 項、第299 條第1
項前段，毒品危害防制條例第10條第1 項，刑法第11條前段、第
47條第1 項，判決如主文。
本案經檢察官顏世翠到庭執行職務。
中　　華　　民　　國　　96　　年　　12　　月　　31　　日
                  刑事第十三庭  法　官  李麗珠
上列正本證明與原本無異。
如不服本判決，應於送達後十日內敘明上訴理由，向本院提出上
訴狀
                                書記官  林政良
中　　華　　民　　國　　96　　年　　12　　月　　31　　日
附錄本判決論罪法條：
毒品危害防制條例第10條：
施用第1級毒品者，處6月以上5年以下有期徒刑。
施用第2級毒品者，處3年以下有期徒刑。
